臺灣南投地方法院民事判決
111年度訴字第162號
原      告  黃順昱  
被      告  王順瑜  
上列當事人間請求損害賠償事件，本院於民國111年6月24日言詞
辯論終結，判決如下：
    主  文
原告之訴及假執行之聲請均駁回。
訴訟費用由原告負擔。
   事實及理由
一、原告起訴主張略以：
　㈠被告於民國110年6月間接受精鏡傳媒股份有限公司發行之鏡
    週刊(下稱鏡周刊)記者即訴外人林慶祥之採訪，採訪內容分
    別於110年7月19日、110年7月21日刊登在鏡周刊網路系列報
    導及鏡周刊第251期刊物（即附表一所示編號1至5之內容、
    時間及出處），可供不特定多數人得見聞。
　㈡惟原告於103年至107年間擔任南投縣魚池鄉頭社村村長並與
    頭社村村民共同發展地區觀光及開發泛舟觀光產業。原告並
    未利用村長職務之便，獨占或霸佔頭社大排經營泛舟業務，
    亦未承攬頭社大排之清淤工程，即不可能在現場指揮施工，
    亦無任何假藉權勢發展泛舟事業，更無所謂南投縣政府包庇
    原告經營泛舟事業等情事。再者，頭社大排地區本屬活盆地
    之地形而有地層下陷之情形，被告任意指謫原告破壞灌溉設
    施致地層塌陷而造成農田淹水，南投縣政府固曾依水利法對
    原告裁罰，惟原告提起訴願後，業經經濟部於109年1月15日
    以經訴字第10806310100號訴願決定書撤銷原處分並請南投
    縣政府為適法性處分，且迄今南投縣政府仍未另為任何裁罰
    ，足見原告於頭社大排經營獨木舟業務係合法經營，並未違
    反水利法等相關規定。則被告以附表一所示編號1至5之不實
    之言論嚴重損害原告之名譽，足以貶低原告在社會上之評價
    。爰依民法第18條第2項、第184條第1項前段、第195條第1
    項前段，請求被告刊登道歉啟事及給付原告新臺幣（下同）
    45萬元之慰撫金。並聲明：被告應給付原告45萬元及自民事
    起訴狀繕本送達翌日起至清償日止，按年息百分之5計算之
    利息；被告應於判決確定後30日內，在鏡周刊及被告臉書，
    以16號標楷體、150x150(公釐)之篇幅刊登如附表二之道歉
    啟事3日。
二、被告則抗辯略以：
  ㈠被告於110年擔任南投縣政府文化局委託之頭社大排及頭社古
    日潭浮田文化之景觀管理人，在接受鏡週刊採訪時係說明
　　頭社大排之原始深度並不足以使獨木舟通行，原告為使獨木
    舟能行駛於頭社大排，假藉清淤之名而加寬、加深頭社大排
    ，此行為業經南投縣政府裁罰在案，則原告身為頭社村村長
    ，卻長期非法經營獨木舟與破壞水利設施，則被告對於此公
    共議題對原告所為之指述，應為可受公評之事。
　㈡再者，頭社大排為南投縣政府公告禁止划船之場域，原告無
    視禁止划船告示經營泛舟事業，且多次破壞南投縣政府所設
    置之圍欄及水門便橋，造成農田崩裂及泥炭土流失等情事，
    而上開情事業經監察院107財調52號調查報告及本院110年度
    埔簡字第33號刑事簡易判決、本院110年度訴字第166號刑事
    判決確定在案，則被告係已盡合理查證義務後，始為合理之
    評論。並聲明：如主文第1 項所示。
三、本院之判斷： 　　
　㈠原告主張被告於110年6月間接受精鏡傳媒股份有限公司發行
    之鏡周刊記者林慶祥之採訪，採訪內容分別於110年7月19日
    、110年7月21日刊登於鏡周刊網路系列報導及鏡周刊第251
    期刊物（即附表一所示編號1至5之內容、時間及出處）等情
    ，業據其提出110年7月19日、110年7月21日鏡周刊網路系列
    報導及鏡周刊第251期刊物附卷可參（見本院卷第27頁至第6
    7頁及證物卷），且為被告所不爭，自堪信為真實。
　㈡按當事人主張有利於己之事實者，就其事實有舉證之責任，
    民事訴訟法第277 條本文定有明文。又依民法第184 條第1
    項前段規定，侵權行為之成立，須行為人因故意過失不法侵
    害他人權利，亦即行為人須具備歸責性、違法性，並不法行
    為與損害間有相當因果關係，始能成立，且主張侵權行為損
    害賠償請求權之人，對於侵權行為之成立要件應負舉證責任
    。次按對於所誹謗之事，能證明其為真實者，不罰。但涉於
    私德而與公共利益無關者，不在此限。刑法第310 條第3 項
    定有明文。所謂「不法」，因權利存在之消極效果即應保障
    其不可侵害性，故權利受侵害即屬違反法律禁止之規定，應
    屬不法，惟若有阻卻違法事由，即不該當上開不法要件。民
    法雖未規定如何調和名譽保護及言論自由，惟仍應適用侵權
    行為一般原則及司法院釋字第509 號解釋創設性之合理查證
    義務外，刑法第310 條第3 項「真實不罰」及第311 條「合
    理評論」之規定（即阻卻違法規定），亦應得類推適用。詳
    言之，涉及侵害他人名譽之言論，可包括事實陳述與意見表
    達，前者具有可證明性，後者則係行為人表示自己之見解或
    立場，無所謂真實與否。又保護名譽，應有相當之限制，否
    則箝制言論，足為社會之害，故以善意發表言論，就可受公
    評之事，而為適當之評論者，不問事之真偽，概不予處罰。
    上開不罰之規定，於民事事件即非不得採為審酌之標準。亦
    即：行為人之言論雖損及他人名譽，惟其言論屬陳述事實時
    ，如能證明其為真實，或行為人雖不能證明言論內容為真實
    ，但依其所提證據資料，足認為行為人有相當理由確信其為
    真實者；或言論屬意見表達，如係善意發表，對於可受公評
    之事，而為適當之評論者，不問事之真偽，均難謂係不法侵
    害他人之權利，尚難令負侵權行為損害賠償責任（最高法院
    97年度台上字第970 號判決意旨參照）。
　㈢原告主張被告以附表一所示編號1至5之不實內容，故意不法
    侵害原告名譽權等等，惟為被告所否認並以前詞置辯，依上
    揭規定，原告自應就被告有侵害原告名譽之故意或過失、該
    行為具有不法性等有利事實負舉證之責。經查：
　⒈原告曾為頭社村村長，負責綜理該村之業務乙節，此有臺灣
    南投地方檢察署檢察官107年度字第2656號不起訴處分在卷
    可佐（見本院卷第103頁）。又原告於南投縣魚池鄉頭社大
    排經營獨木舟泛舟業務，因南投縣政府於頭社大排3 座橋樑
    架設攔污鐵圍欄，致其獨木舟無法穿越橋下，而於109 年7 
    月4 日清晨4 時許，以焊槍接續破壞攔污鐵圍欄之銜接點，
    而將攔污鐵圍欄焊離3 座橋樑，致該等攔污鐵圍欄受損等情
    ，業經本院110年度埔簡字第33號刑事簡易判決處原告犯毀
    損他人物品罪，處拘役30日，如易科罰金，以1,000元折算1
    日確定在案。另原告於南投縣魚池鄉頭社大排經營獨木舟泛
    舟業務，而南投縣政府於109 年2 月5 日將頭社大排區域公
    告登錄為「頭社古日潭浮田文化景觀」，南投縣政府文化局
    為保護頭社大排之水門堤岸及鋼製便橋，於109 年9 月24日
    ，在便橋設置公務用鐵欄杆，以防止水門堤岸及鋼製便橋遭
    遊客划船撞擊損壞，並委託第三人王順瑜（即本件被告）管
    理，造成原告經營之獨木舟無法穿越橋下，影響獲利。原告
    於翌日（同年9 月25日）清晨5 時40分許，持不明工具將第
    1 座便橋之鐵欄杆拆下棄置在河道旁，致使鐵欄杆喪失阻隔
    之效用。南投縣政府文化局於同日下午重新設置鐵欄杆後，
    原告於同年9 月26日上午10時34分許，持螺絲起子1支，將
    第1 座便橋之鐵欄杆拆下棄置在水道內，致使鐵欄杆喪失阻
    隔之效用。南投縣政府文化局於同年9 月28日上午重新設置
    鐵欄杆後，原告復基於損壞公務員職務上委託掌管物品之接
    續犯意，於同日上午11時2 分許，徒手將第1 座便橋之鐵欄
    杆往上凹折，致使鐵欄杆變形喪失阻隔之效用，而損壞南投
    縣政府文化局公務員委託第三人掌管之物品等情，業經本院
    110年度訴字第166號刑事判決處原告犯損壞公務員職務上委
    託掌管之物品罪，處有期徒刑3月，如易科罰金，以1,000元
    折算1日等情，此有上開判決附卷可稽（見本院卷第217頁至
    第231頁），並經本院依職權調取前開刑卷核閱無訛。足見
    原告曾為頭社村村長且負責綜理該村之業務；又原告於南投
    縣魚池鄉頭社大排經營獨木舟泛舟業務，南投縣政府復於10
    9 年2 月5 日將頭社大排區域公告登錄為「頭社古日潭浮田
    文化景觀」，南投縣政府文化局為保護頭社大排之水門堤岸
    及鋼製便橋，於109 年9 月24日，在便橋設置公務用鐵欄杆
    ，以防止水門堤岸及鋼製便橋遭遊客划船撞擊損壞，並委託
    被告管理，則頭社大排係屬「頭社古日潭浮田文化景觀」範
    圍內且委託由被告管理，則被告管理之「頭社古日潭浮田文
    化景觀」與南投縣政府文化局執行文化資產保存、維護之職
    務息息相關，核屬與公共利益有關，自屬可受公評之事，原
    告當以較大容忍接受公眾之檢視，然仍非謂其名譽權不受任
    何之保障，揆諸上開說明，被告所為之言論，如屬事實陳述
    且足以貶損原告之社會評價而侵害原告之名譽，被告須證明
    其所陳述事實為真實，或雖非事實，但業經合理查證，並據
    查證所得資料有相當理由確信其為真實，或係可受公評之事
    項為適當之評論，始得免責，否則仍構成故意或過失侵害他
    人之名譽，而應負侵權行為損害賠償責任。
　⒉觀諸附表一所示編號1至5之內容，主要係被告受訪時針對原
    告於104年擔任頭社村村長後，在頭社大排經營泛舟獲利，
    且疑似利用南投縣政府發包商疏浚工程，指揮工人如何開挖
    而有破壞水利設施、造成地層坍塌等情事。然而，被告所為
    上開言論係基於前開刑事案件及原告在頭社大排經營泛舟而
    曾遭南投縣政府108年5月27日府工水字第1080108135號裁處
    書之行政訴訟案件（見本院卷第69頁至第83頁）之基礎而來
    ，則被告發表上開言論時，依其所提之證據資料，應係基於
    前開基礎之事實為前揭內容言論，無非係對於「頭社古日潭
    浮田文化景觀」維護所為之言論，尚非全屬憑空捏造，且事
    涉公共秩序及善良風俗，自與公共利益密切相關。準此，被
    告上開所為之陳述，足認被告有相當理由確信其為真實而發
    表之評論，且與公共利益有關，則被告上開所為，尚難認有
    何侵害原告名譽權之情事。
　⒊基上，被告所為如附表一所示編號1至5之受訪言論，係本於
    其主觀上之確信所為之陳述，且與公共利益有關，難認有何
    侵害原告名譽權可言。　
四、綜上所述，原告主張被告所為如附表一所示編號1至5之受訪
    言論，已侵害其名譽權一節，尚難認可採。從而，原告依民
    法第18條第1項前段、184 條第1 項前段、第195 條第1 項
    等規定，而訴請如其聲明，均為無理由，應予駁回。又原告
    之訴既經駁回，其假執行之聲請，已失所附麗，應併予駁回
    。
五、本件事證已臻明確，兩造其餘攻擊防禦及證據，均與本案之
    判斷不生影響，爰毋庸一一審酌論列，併此敘明。
六、訴訟費用負擔之依據：民事訴訟法第78條。 　　
中　　華　　民　　國　　111 　年　　7 　　月　  26  　日
                  民事第二庭  法　官　鄭順福
以上正本係照原本作成
如對本判決上訴，須於判決送達後20日內向本院提出上訴狀。如
委任律師提起上訴者，應一併繳納上訴審裁判費。
中　　華　　民　　國　　111 　年　　7 　　月　　26　　日
                              書記官　施涵雯
附表一：  
編號 原告主張被告侵害名譽權之受訪言論 報導時間及出處 1 標題：縣府護鴨霸村長、村長佔地為王，大賺泛舟財 鏡週刊第251期、鏡週刊110年7月19日網路新聞內容 2 【縣府護鴨霸村長】惡村長霸佔水圳爽賺泛舟財，投縣府裝瞎忙包庇：   村民王順瑜指控，2015年擔任頭社村村長的黃順昱，利用職務之便霸占水尾溪排水幹線「頭社大排」經營泛舟生意，月收入數十萬，到了2017年，他疑似利用縣府發包疏浚工程，超挖泥碳土。 鏡週刊110年7月19日網路新聞內容 3 【縣府護鴨霸村長】1 破壞全球罕見活盆地，他超挖大排害良田全淹水 ⒈到了2017年南投縣府發包清淤工程，黃順昱疑似與包商掛勾，以盗採砂石的手法清了該清的淤泥，順便把大排挖寬、挖深，本來水深才70公分，現在已將近2公尺。對此，王順瑜指證歷歷地說，雖是政府發包的工程，並非黃承攬，但他親眼見到黃在現場指揮工人如何開挖。 ⒉看不下去的王順瑜向南投縣府檢舉，哪知道黃順昱是某立委的大樁腳，縣府不敢得罪。只表示沒看到人經營獨木舟，王不滿地說：「廣告那麼大！上網就看得到，鄉公所還曾為他辦觀光行銷，難道這些官員沒長眼睛嗎?」 鏡週刊110年7月19日網路新聞內容 4 【縣府護鴨霸村長】2 有立委當靠山真爽，他惡行惡狀地方官員互踢皮球： ⒈黃順昱利用行政單位互踢皮球的巧門，縣府也作球給他，聲稱頭社大排在日月潭風景區管理處轄區，水上活動由該處負責管理，該處則回函表示：排水幹線並非公告的水域遊憩活動適用場。沒說可以，也没有說不可以，因《水域遊憩活動管理辦法》沒有相關罰則，經濟部訴願委員會決定撇銷處分。 ⒉王順瑜指著監察院的結案報告，氣憤地說：「南投縣府今年2月告訴監察院，現場已沒有違規營業的狀況監察院因此相信，還欣慰地說，因為他們持續要求縣府巡察管理，對嚇阻投機違規業者已見成效。但事實上今年疫情爆發前，遊客還是絡繹不絕，縣府根本睜眼說瞎話。」王痛批，縣府一味包庇頭社村前村長黃順昱就算了，竟然連監察院都敢騙。 鏡週刊110年7月19日網路新聞內容 5 【縣府護鴨霸村長】3 把南投縣府當塑膠，囂張前村長吃定官員不作為： 黃順昱破壞水利設施，造成地層坍塌，水淹農田。 鏡週刊110年7月19日網路新聞內容 

附表二：
                     道歉啟事 本人王順瑜因接受鏡週刊之記者林慶祥有關黃順昱之採訪，導致該週刋於中華民國110年7月19日刊出之四則網路系列報導，並公開誹謗黃順昱先生，不法侵害黃順昱之名譽，造成黃順昱先生名譽受損，特刊登此道歉啟事，以正示聽。                                          道歉人：王順瑜